# Ejercicio Datos Hidrologicos

```{r message=FALSE}
# Carga de graphics
library (graphics)

# Carga de ggplot2
library(ggplot2)

# Carga de plotly
library(plotly)

# Carga de dplyr
library(dplyr)
```

## Importar datos a RStudio.
```{r}
inp <- read.csv("FDC.csv", na.strings="")

# Visualizar encabezado y las primeras filas del archivo.
head(inp)

# Longitud: Filas y columnas hay en el archivo.
dim(inp)

# Averiguar si hay celdas vacías en el archivo.
inp[!complete.cases(inp),]
```

## Hidrograma: Visualización de volumen de agua por tiempo en los dos ríos. 
```{r}
# Comparación:
plot(inp[,2], 
     type = 'l',
     col = 'red',
     xlab = 'Fecha',
     ylab = 'Caudal mm x día')
lines(inp[,3], 
      col = 'green')
```

## Estadística descriptiva de series: promedio caudales diarios por 10 años.
```{r}
# Mínimos y máximos:
summary(inp[,2:3])
```

## Conteo de clases de agua por día en contra de agua de caudales.
```{r}
# Río Estrella:
hist(inp[,2],
     xlab = 'Rango absoluto',
     ylab = 'Caudal mL por día',
     main = 'Clases de agua por día en contra de agua de caudales Río Estrella',
     col = 'red'
)
# Río Banano:
hist(inp[,3],
  xlab = 'Rango absoluto',
  ylab = 'Caudal mL por día',
  main = 'Clases de agua por día en contra de agua de caudales Río Banano',
  col = 'yellow'
) 
```

## Asignar nombre a los ríos.
```{r message=FALSE}
names(inp) <- c("fecha", "Estrella", "Banano")

# Demostración Río Estrella:
names(inp) <- c("fecha", "Estrella", "Banano")
attach(inp)
plot(Estrella, col = 'orange')

# Demostración Río Banano:
names(inp) <- c("fecha", "Estrella", "Banano")
attach(inp)
plot(Banano, col = 'green')
```

## Definir el formato de fecha para la serie.
```{r}
Tempdate <- strptime(inp[,1], format = "%d/%m/%Y")
```

## Promedio anual del Río Estrella.
```{r}
# Volumen total de mL al año Río Estrella:
MAQ_Estrella <- tapply(inp[,2], format(Tempdate, format = "%Y"), FUN = sum)
MAQ_Estrella

# Volumen total en mL al año Río Banano:
MAQ_Banano <- tapply(inp[,3], format(Tempdate, format = "%Y"), FUN = sum)
MAQ_Banano
```

## Exportar y guarda Río Estrella y Río Banano.
```{r}
# Generar directorio de trabajo:
write.csv(rbind(MAQ_Estrella,MAQ_Banano), file = "MAQ.csv")
```

## Visualizar valores anuales de caudal.
```{r}
plot(MAQ_Banano,
     ylim = c(100,3000),
     main= 'Visualización valores anuales de caudal',
     xlab = 'MAQ_Estrella')
lines(MAQ_Estrella, 
  col = "blue")
```

## Acumulado promedio mensual del Río Estrella.
```{r}
# Variabilidad intra anual del caudal Río Estrella:
MMQ_Estrella <- tapply(inp[,2], format(Tempdate, format = "%m"), FUN = sum)
MMQ_Estrella

# Variabilidad intra anual del caudal Río Banano:
MMQ_Banano <- tapply(inp[,3], format(Tempdate, format = "%m"), FUN = sum)
MMQ_Banano
```

## Análisis de correlación: 
```{r}
# Observar si la cuenca del Río Estrella y el Río Banano tienen relación cuantificable.
## Spearman: Método no paramétrico:
corinp <- cor(inp[,2:3], method = "spearman")
corinp
```

## Río Estrella contra el Río Banano:
```{r}
plot(inp[,2:3],
     main = 'Río Estrella contra el Río Banano',
     col  = 'red'
)
```  

## Modelo de regresión lineal:
```{r}
inp.lm <- lm(inp[,2] ~ inp[,3], data = inp)
summary(inp.lm)

# Visualización:
plot(inp.lm,
     col = 2
)
```
